臺灣高等法院臺中分院刑事判決
110年度上訴字第1009號
上  訴  人  
即  被  告  趙東榆


指定辯護人  本院公設辯護人  郭博益                    
上列上訴人即被告因違反毒品危害防制條例案件，不服臺灣臺中
地方法院109年度訴字第1835號中華民國110年3月25日第一審判
決（起訴案號：臺灣臺中地方檢察署108年度偵字第14228號），
提起上訴，本院判決如下：
    主  文
原判決撤銷。
甲○○共同犯如附表一所示之罪，各處如附表一所示之刑及沒收。
應執行有期徒刑肆年陸月。
    犯罪事實
一、甲○○明知甲基安非他命、4-甲基甲基卡西酮、硝甲西泮、氯
    乙基卡西酮、甲苯基乙基胺戊酮、3,4-亞甲基雙氧苯基二甲
    胺丁酮、3,4-亞甲基雙氧苯基乙基胺戊酮、硝西泮等，分 
    別係毒品危害防制條例所列管，且經行政院所公告之第二、
    三、四級毒品，不得非法販賣，竟與綽號「小洪」及微信暱
    稱「金藍」之人（真實姓名年籍均不詳，無證據證明為未成
    年）共同意圖營利，基於販賣第二、三、四級毒品之犯意聯
    絡，先於民國108年5月中旬某時，在高雄市岡山區某處之工
    寮，由「小洪」將供販賣之白色咖啡包（含有第三級毒品4-
    甲基甲基卡西酮、硝甲西泮成分）及黑色咖啡包（含有第三
    級毒品氯乙基卡西酮、甲苯基乙基胺戊酮成分）共36包、梅
    錠（含有第二級毒品甲基安非他命、第三級毒品3,4-亞甲基
    雙氧苯基二甲胺丁酮、甲苯基乙基胺戊酮、3,4-亞甲基雙氧
    苯基乙基胺戊酮、第四級毒品硝西泮等成分）7顆交付甲○○
    保管，並提供iPhone手機1支供聯繫交易毒品使用，再由「
    金藍」利用微信所傳送之訊息通知甲○○後，由甲○○依「金藍
    」之指示交付毒品給購毒者，而分別為下列販賣毒品行為：
　㈠甲○○於108年5 月21日凌晨0時10分許，以手機接獲「金藍」
    利用微信傳送之訊息通知後，即與「小洪」、「金藍」共同
    基於販賣第三級毒品之犯意聯絡，騎乘機車至臺中市○○區○○
    ○路000號，將「小洪」所提供含有上開第三級毒品成分之咖
    啡包2包交付予不詳購毒者，再由「小洪」或「金藍」另以
    不詳方式收取價金新臺幣（下同）1200元。
  ㈡甲○○於108年5月21日凌晨1時33分許，以手機接獲「金藍」利
    用微信傳送之訊息通知後，即與「小洪」、「金藍」共同基
    於販賣第三級毒品之犯意聯絡，騎乘機車至臺中市太平區育
    賢路某處之全家超商，後改至新興路106號之雲平精品旅館
    ，將「小洪」所提供含有上開第三級毒品成分之咖啡包6包
    交付予不詳購毒者，再由「小洪」或「金藍」另以不詳方式
    收取價金3600元。
  ㈢甲○○於108年5月21日凌晨1時44分許，以手機接獲「金藍」利
    用微信所傳送之訊息通知後，即與「小洪」、「金藍」共同
    基於販賣第三級毒品之犯意聯絡，騎乘機車至臺中市○○區○○
    路0段000號，將「小洪」所提供含有上開第三級毒品成分之
    咖啡包8包交付予不詳購毒者，再由「小洪」或「金藍」另
    以不詳方式收取價金9900元。
  ㈣甲○○於108年5月21日凌晨2時16分許，以手機接獲「金藍」利
    用微信所傳送之訊息通知後，即與「小洪」、「金藍」共同
    基於販賣第三級毒品之犯意聯絡，騎乘機車至臺中市○○區○○
    街0巷00號，後改為雷中街19巷50號，將「小洪」所提供含
    有上開第三級毒品成分之咖啡包3包交付予不詳購毒者，再
    由「小洪」或「金藍」另以不詳方式收取價金1800元。
  ㈤甲○○於108年5月21日凌晨2時48分許，以手機接獲「金藍」利
    用微信所傳送之訊息通知後，即與「小洪」、「金藍」共同
    基於販賣第三級毒品之犯意聯絡，騎乘機車至臺中市○區○○
    路000號之○○汽車旅館215號房，將「小洪」所提供含有上開
    第三級毒品成分之咖啡包5包交付予不詳購毒者，並當面收
    取價金3000元。
  ㈥甲○○於108年5月21日凌晨同日3時31分許，以手機接獲「金藍
    」利用微信所傳送之訊息通知後，即與「小洪」、「金藍」
    共同基於販賣第二、三、四級 毒品之犯意聯絡，騎乘機車
    至臺中市○區○○街0號，後改為朝陽街65號，將上開「小洪」
    所提供含有上開第二、三、四級毒品成分之梅錠2 顆交付予
    綽號「老皮」（真實姓名年籍均不詳）之購毒者，再由「小
    洪」或「金藍」另以不詳方式收取價金1200元。
  ㈦甲○○於108年5月21日凌晨3時52分許，以手機接獲「金藍」利
    用微信所傳送之訊息通知後，即與「小洪」、「金藍」共同
    基於販賣第三級毒品之犯意聯絡，騎乘機車至臺中市○○區市
    ○○○路000號之○○精品旅館608號房，將上開「小洪」所提供
    含有上開第三級毒品成分之咖啡包3包交付予綽號「俊隆」
    （真實姓名年籍均不詳）之購毒者，再由「小洪」或「金藍
    」另以不詳方式收取價金1800元。
  ㈧甲○○於108年5月21日凌晨4時32分許接獲「金藍」指示後，即
    與「小洪」、「金藍」共同基於販賣第二、三、四級 毒品
    之犯意聯絡，騎乘機車欲前往臺中市○○區○○路0段000 號之
    崇德○○社區大樓00樓之1交付「小洪」所提供含有上開第二
    、三、四級毒品成分之梅錠1顆及含有上開第三級毒品成分
    之咖啡包1包予綽號「阿莉莎」（真實姓名年籍均不詳）之
    購毒者，嗣於行經臺中市西屯區市政北七路與河南路交岔路
    口時，因其形跡可疑，為警盤查，致此次毒品交易未完成毒
    品交易而未遂，經警徵其同意執行搜索，扣得如附表所示之
    物，因而查獲。　　　
二、案經臺中市政府警察局第六分局報告臺灣臺中地方檢察署檢
     察官偵查起訴。 
    理  由
壹、證據能力：
一、按被告以外之人於審判外之陳述，雖然不符合刑事訴訟法第
    159條之1至第159條之4之規定，但經當事人於審判程序同意
    作為證據，法院審酌該言詞陳述或書面陳述作成時之情況，
    認為適當者，亦得為證據；當事人、代理人或辯護人於法院
    調查證據時，知有第159條第1項不得為證據之情形，而未於
    言詞辯論終結前聲明異議者，視為有前項之同意。刑事訴訟
    法第159條之5第1項、第2項分別定有明文。查就本判決以下
    所引用被告以外之人於審判外之陳述，檢察官、上訴人即被
    告甲○○（下稱被告）及辯護人均表示無意見或同意有證據能
    力（見本院卷第82至84、103至105頁），本院審酌上開證據
    資料製作時之情況，尚無違法不當及證明力明顯過低之瑕疵
    之情形，依上開規定，均具有證據能力。
二、非供述證據之物證，或以科學、機械之方式，對於當時狀況
     所為忠實且正確之記錄，性質上並非供述證據，無傳聞法
    則 規定之適用，如該非供述證據非出於違法取得，並已依
    法踐 行調查程序，即不能謂其無證據能力。本件判決以下
    引用之 非供述證據，經本院於審理時依法踐行調查證據程
    序，與本 案待證事實具有自然之關聯性，且無證據證明係
    公務員違法 取得之物，依法自得作為證據。
貳、認定犯罪事實之證據及理由：
一、上開犯罪事實，業據被告於警詢、偵訊、原審準備程序、本
    院準備程序及審判程序時均坦承不諱（見偵卷第25至35、37
    至40、113至116、201至203、283至286頁；聲羈卷第16頁；
    原審卷第59頁；本院卷第81、85、106至109、111頁），並
    有員警職務報告（偵卷第21頁）、自願受搜索同意書（偵卷
    第45、55頁）、搜索扣押筆錄及扣押物品目錄表（偵卷第47
    至51、57至61頁）、扣案物照片（偵卷第65至73、81、141
    頁）、被告與「金藍」之微信對話紀錄翻拍照片（偵卷第75
    至81頁）、衛生福利部草屯療養院108年6月18日草療鑑字第
    1080600075號鑑驗書（偵卷第135至137、151至153頁）、10
    8年6月24日草療鑑字第1080600076號鑑驗書（偵卷第139、1
    55頁）、數位採證報告（偵卷第211至219頁）、被告之手機
    經數位鑑識所還原出之微信對話紀錄（偵卷第227至279 頁
    ）在卷可憑，復有如附表二所示之物扣案可佐，足認被告前
    揭任意性自白，與事實相符，而堪採信。
 二、按販賣毒品者，其主觀上須有營利之意圖，且客觀上有販 
    賣之行為，即足構成，至於實際上是否已經獲利，則非所問
    。又我國查緝毒品之施用或販賣一向執法甚嚴，對於販賣毒
    品者尤科以重度刑責，又販賣毒品既係違法行為，當非可公
    然為之，亦無公定價格，且容易分裝並增減分量，而每次買
    賣之價量，可能隨時依雙方關係深淺、資力、需求量及對行
    情之認知、來源是否充裕、查緝是否嚴謹、購買者被查獲時
    供述購買對象之可能風險之評估等情形，而異其標準，非可
    一概而論，是販賣之利得，誠非固定，除非經行為人詳細供
    出各次所販賣之毒品之進價及售價，且數量俱臻明確外，實
    難查得其交易實情，且販賣毒品係重罪，且毒品量微價高，
    取得不易，若非有利可圖，一般人當無甘冒重度刑責而提供
    毒品給他人可能，是其販入之價格必較售出之價格低廉，而
    有從中賺取買賣價差或量差牟利之意圖及事實，應屬合理之
    認定，縱使販賣之人從價差或量差中牟利方式雖異，其意圖
    營利之非法販賣行為，均屬有償行為，苟被告無利潤可圖，
    衡情應無冒遭供出來源而被查緝法辦之風險，而使如犯罪事
    實欄所示之人取得毒品之理，堪認上開各次犯行對被告而言
    ，均確屬有利可圖，被告始願意為之，被告確有從中獲利之
    意圖實屬甚明。
三、綜上所述，本案事證明確，被告如犯罪事實一、㈠至㈧所示各
    次犯行，均堪認定，皆應依法論科。
參、論罪說明：
一、新舊法比較：
    被告為犯罪事實一、㈠至㈧所示行為後，毒品危害防制條例第
    4條第2項、第3項、第4項、第9條第3項及第17條第2項等規
    定業於109年1月15日修正公布，並於109年7月15日生效，修
    正情形分別為：①依修正前毒品危害防制條例第4條第2項規
    定，販賣第二級毒品罪之法定刑係「無期徒刑或7年以上有
    期徒刑，得併科新臺幣1千萬元以下罰金」，修正後提高為
    「無期徒刑或10年以上有期徒刑，得併科新臺幣1千5百萬元
    以下罰金」；②依修正前毒品危害防制條例第4條第3項規定
    ，販賣第三級毒品罪之法定刑係「7年以上有期徒刑，得併
    科新臺幣7百萬元以下罰金」，修正後提高為「7年以上有期
    徒刑，得併科新臺幣1千萬元以下罰金」；③依修正前毒品危
    害防制條例第4條第4項規定，販賣第四級毒品罪之法定刑係
    「5年以上12年以下有期徒刑，得併科新臺幣3 百萬元以下
    罰金」，修正後提高為「5年以上12年以下有期徒刑，得併
    科新臺幣5百萬元以下罰金」；④於此次毒品危害防制條例修
    正前，犯同條例第4條至第8條之罪而混合2種以上之毒品者
    ，並無加重其刑之規定，修正後則增訂同條例第9條第3項規
    定，明定於此等情形適用其中最高級別毒品之法定刑，並加
    重其刑至2分之1；⑤修正前毒品危害防制條例第17條第2項規
    定「犯第4條至第8條之罪於偵查及審判中均自白者，減輕其
    刑」，修正後則規定為「犯第4條至第8條之罪於偵查及『歷
    次』審判中均自白者，減輕其刑」，依修正理由乃指歷次事
    實審審級（包括更審、再審或非常上訴後之更為審判程序）
    ，且於各該審級中，於法官宣示最後言詞辯論終結時，被告
    均自白陳述始有減輕其刑規定之適用。經比較新舊法結果，
    上開修正後之各規定均未較有利於被告，依刑法第2條第1項
    前段規定，本案均應適用其行為時法即上開修正前毒品危害
    防制條例之規定。
二、核被告就犯罪事實一、㈠至㈤及㈦所為，均係犯修正前毒品危
    害防制條例第4條第3項之販賣第三級毒品罪；就犯罪事實一
    、㈥所為，係犯修正前毒品危害防制條例第4條第2項、第3項
    、第4項之販賣第二級毒品罪、販賣第三級毒品罪、販賣第
    四級毒品罪；就犯罪事實一、㈧所為，係犯修正前毒品危害
    防制條例第4條第6項、第2項、第3 項、第4項之販賣第二級
    毒品未遂罪、販賣第三級毒品未遂罪、販賣第四級毒品未遂
    罪。就犯罪事實一、㈥及㈧部分，被告持有第二級毒品之低度
    行為，各為販賣既遂或未遂之高度行為所吸收，均不另論罪
    。
三、起訴書所載所犯法條及罪名，就犯罪事實一、㈥部分雖漏載
    販賣第三級毒品罪及販賣第四級毒品罪；就犯罪事實一、㈧
    部分雖漏載販賣第四級毒品未遂罪，然起訴書犯罪事實欄業
    已敘明此部分事實，自屬起訴範圍，且業經原審及本院告知
    前揭所犯法條（見原審卷第174至175頁；本院卷第80、102
    頁），無礙於被告防禦權之行使，本院自應併予審酌。
四、被告本案各次犯行，均與「小洪」、「金藍」間，有犯意聯
    絡及行為分擔，皆應論以共同正犯。
五、被告就犯罪事實一、㈥部分，係以一行為同時犯販賣第二級
    毒品罪、販賣第三級毒品罪及販賣第四級毒品罪；就犯罪事
    實一、㈧部分，係以一行為同時犯販賣第二級毒品未遂罪、
    販賣第三級毒品未遂罪、販賣第四級毒品未遂罪，均為想像
    競合犯，應依刑法第55條前段規定，分別從一重各論以販賣
    第二級毒品罪（犯罪事實一、㈥部分）、販賣第二級毒品未
    遂罪（犯罪事實一、㈧部分）。
六、被告就犯罪事實一、㈠至㈧所犯各罪，犯意各別，行為互殊，
    應予分論併罰。
肆、是否符合減刑事由之說明：
一、被告就犯罪事實一、㈧所示販賣毒品犯行，其未及交付毒品
    即遭警方查獲，為未遂犯，應依刑法第25條第2項規定，減
    輕其刑。
二、被告犯罪事實一、㈠至㈧所示各次販賣毒品犯行，均於偵查中
    及本院審理時自白犯罪，有如前述，應依修正前毒品危害防
    制條例第17條第2項規定，各減輕其刑。
三、被告就犯罪事實一、㈠至㈦所犯各罪，同時有刑法第62條前段
    及修正前毒品危害防制條例第17條第2項規定之減刑事由；
    就犯罪事實一、㈧所犯之罪，同時有刑法第25條第2項、第62
    條前段及修正前毒品危害防制條例第17條第2項規定之減刑
    事由，均依法遞減輕之。
四、被告於警詢及偵查中固稱：扣案之毒品是「小洪」交給伊的
     ，「金藍」是指示伊販賣毒品之上手等語。然查，經原審
    向臺中市政府警察局第六分局函詢本案是否有因被告供述而
    查獲其他正犯或共犯等情，經該分局回函覆略以：被告無法
    提供上開2人之真實年籍資料，僅有微信帳號，目前無發現
    其他可供調查之事證，亦無查獲其他共犯或正犯等語，此有
    該分局109年10月7日中市警分偵字第1090130949號函暨所附
    員警職務報告書（見原審卷第69至71頁）在卷可稽，是本案
    並未因被告供述而查獲其他正犯或共犯，亦無從適用毒品危
    害防制條例第17條第1項減輕或免除其刑之規定，附此敘明
    。
五、是否適用刑法第59條規定之說明：
　㈠按刑法第59條規定之酌量減輕其刑，必須犯罪另有特殊之 原
    因與環境，在客觀上足以引起一般同情，認為即使予以宣 
    告法定最低度刑，猶嫌過重者，始有其適用。此所謂法定最
     低度刑，固包括法定最低本刑；惟遇有其他法定減輕之事
    由 者，則應係指適用其他法定減輕事由減輕其刑後之最低
    度刑 而言。倘被告別有法定減輕事由者，應先適用法定減
    輕事由 減輕其刑後，猶認其犯罪之情狀顯可憫恕，即使科
    以該減輕後之最低度刑仍嫌過重者，始得適用刑法第59條規
    定酌量減 輕其刑。
　㈡查本案被告所犯販賣第二級毒品罪【犯罪事實一、㈥】、販賣
    第二級毒品未遂罪【犯罪事實欄一、㈧】、販賣第三級毒品
    罪【犯罪事實欄一、㈠至㈤及㈦】之最輕本刑，均為有期徒刑7
    年。又被告上開販賣第二級毒品罪、販賣第三級毒品罪，已
    得依修正前毒品危害防制條例第17條第2項規定減輕其刑；
    上開販賣第二級毒品未遂罪，已得依刑法第25條第2項及修
    正前毒品危害防制條例第17條第2項規定遞減輕其刑，故被
    告所犯上開各罪，須於依前揭減刑規定，減輕其刑後，尤嫌
    過重時，始得適用刑法第59條規定酌量減輕其刑。而本院斟
    酌毒品對社會秩序及國民健康危害甚鉅，被告係智識健全之
    成年人，對政府嚴格查緝販賣毒品行為，自無不知之理，竟
    與「小洪」、「金藍」分工販賣前揭毒品，戕害購毒者之身
    心健康，助長毒品流通，危害社會治安，惡性非輕，衡情，
    實難認其上開販賣毒品犯行在客觀上有引起一般人同情，依
    一般國民社會感情，對照其所犯上開各罪分別依前揭減刑規
    定減輕其刑後可得判處之刑度，尚難認有情輕法重而顯可憫
    恕情事，均無適用刑法第59條規定酌量減輕其刑之餘地。
伍、不另為無罪之諭知部分： 
一、公訴意旨另以：①被告受「小洪」交付之含第三級毒品成分
    之咖啡包，除上述經本判決犯罪事實欄所認定之36包外，尚
    有交付24包含有第三級毒品成分之咖啡包（亦即共60包），
    因認此部分所為尚涉犯修正前毒品危害防制條例第4條第3 
    項之運輸或販賣第三級毒品罪嫌；②被告就犯罪事實一、㈧所
    為，尚有基於運輸第二、三級毒品之犯意，而將含有第二、
    三級毒品成分之梅錠運送至指定地點途中遭警查獲，因認此
    部分尚犯修正前毒品危害防制條例第4條第2項、第3項之運
    輸第二、三級毒品罪嫌云云。
二、經查：
　㈠被告受「小洪」交付並自高雄市運輸至臺中市之含有第三級
    毒品之咖啡包，經被告於上開犯罪事實一、㈠至㈤及㈦各次販
    賣並交付予購毒者之數量共27包，而被告未及交付而於犯罪
    事實一、㈧為警查獲之咖啡包共9 包，合計36包等情，業經
    本院認定如前。被告於警詢及偵訊時固稱：「小洪」交給伊
    的數量為60包等語（見偵卷第29、114頁），然被告於原審
    審理供稱：伊忘記向「小洪」取得的咖啡包總共有幾包，伊
    取得的咖啡包沒有自己拿來施用過，除本案各次犯行外沒有
    其他販賣咖啡包的犯行等語（見原審卷第117至118 頁），
    且就除本判決所認定之36包外之其他24包含有第三級毒品成
    分之咖啡包部分，卷內並無其他證據足以補強佐證被告先前
    於警詢及偵查中之供述為真，是尚難憑此即認除本判決所認
    定之36包外，被告尚有收受「小洪」交付其他24包含有第三
    級毒品成分之咖啡包，因公訴人認此部分犯罪，與前揭經本
    院認定有罪之被告就犯罪事實一、㈧所示犯行為單純一罪關
    係，爰不另為無罪之諭知。
　㈡按毒品危害防制條例所稱之「運輸」，固指轉運輸送毒品，
    亦即由一地轉運輸送另一地，且不以國外輸入國內或國內輸
    出國外為限，其在國內運送者，亦屬之，更不論其是否意在
    圖利，究係為人抑或為己，運輸方法究為海運、空運、陸運
    或海陸空聯運，皆包括在內。惟運輸毒品罪乃故意作為犯，
    自須具備故意之主觀構成要件；亦即行為人除客觀上必須為
    轉運及輸送毒品之行為外，主觀上亦須本於「運輸之意思」
    而為毒品之搬運輸送，始足當之。倘不問其犯意如何，祇因
    在兩區域間具有夾帶或持送之客觀作為，即概以運輸毒品之
    重罪論處，對於單純為販賣或轉讓、施用等目的而攜帶毒品
    之行為，均另論以運輸毒品罪，則有評價過度之嫌。如僅為
    交付所販賣之毒品，而將毒品攜帶至買方處所，仍僅成立販
    賣毒品罪，而與運輸毒品罪無涉（最高法院109年度台上字
    第2388號判決意旨參照）。又所謂運輸毒品，係指本於運輸
    之意思而轉運輸送毒品而言，若係基於意圖營利販賣毒品之
    犯意，而將毒品攜帶（或搬運）至買方處所，以便交付，該
    攜帶（或搬運）毒品之行為，能否另論以運輸毒品罪，即有
    研求餘地，否則單純為販賣（或轉讓、施用等）目的所為之
    攜帶（或搬運）毒品行為，豈不均應另論以運輸毒品罪，應
    與法律意旨不符（最高法院100年度台上字第6526號判決意
    旨參照）。本案被告與綽號「小洪」、「金藍」基於販賣第
    二、三、四級毒品之犯意聯絡，先在高雄市岡山區某處之工
    寮，由「小洪」交付供販賣之含有第三級毒品成分之毒品咖
    啡包及含第二、三、四級毒品成分之梅錠予被告，再由被告
    依「金藍」之指示攜帶上開毒品前往指定地點交給購毒者，
    其持送上開毒品之目的，顯係為遂行販賣，其真意顯非單純
    運輸毒品，依前揭說明，自不能再論以運輸第二、三、四級
    毒品罪。是公訴意旨認被告就犯罪事實一、㈧部分應另論運
    輸第二、三級毒品罪云云（見起訴書第6頁），容有誤會，
    因公訴人認此部分犯罪，與前揭經本院認定有罪之犯罪事實
    一、㈧部分，為想像競合犯之裁判上一罪關係，亦不另為無
    罪之諭知。
陸、撤銷改判之說明：
一、原審就被告上開販賣毒品犯行認均罪證明確，予以論罪科刑
    ，固非無見。惟查：①被告就犯罪事實一、㈠所為，係犯修正
    前毒品危害防制條例第4條第3項之販賣第三級毒品罪，原判
    決認被告就此部分所為係一行為同時犯修正前毒品危害防制
    條例第4條第3項之販賣第三級毒品罪及修正前毒品危害防制
    條例第4條第2、3、4項之運輸第二、三、四級毒品罪，為想
    像競合犯，從一重論以運輸第二級毒品罪云云，容有違誤。
    ②扣案如附表二編號2、3所示含第三級毒品成分之咖啡包，
    應在被告所犯最後一次販賣含第三級毒品成分之咖啡包（即
    犯罪事實一、㈧ ）之罪刑項下宣告沒收；扣案如附表二編號
    5所示含第二級毒品成分之梅錠所剩餘，應在被告所犯最後
    一次販賣含第二級毒品成分之梅錠（即犯罪事實一、㈧ ）之
    罪刑項下宣告沒收銷燬（詳後述），原判決未於被告最後一
    次販賣毒品罪部分宣告沒收及沒收銷燬，而於全部販賣毒品
    罪所定應執行刑之後宣告沒收及沒收銷燬，亦有違誤。③被
    告就犯罪事實一、㈠至㈣、㈥、㈦部分並無犯罪所得，僅就犯罪
    事實一、㈤有犯罪所得3000元【扣案2900元（即如附表二編
    號4所示之現金）；未扣案100元】，應於該罪刑項下宣告沒
    收或追徵（詳後述），原判決認被告就犯罪事實一、㈠至㈣、
    ㈥、㈦所示犯行亦均獲有犯罪所得，及所認定被告就犯罪事實
    一、㈠至㈦獲取之犯罪所得共7500元云云，亦有違誤。④綜上
    所述，被告上訴意旨請求依毒品危害防制條例第17條第1項
    規定減輕其刑、依刑法第59條酌減其刑及請求宣告緩刑云云
    （見本院卷第23至25、102頁），雖均非可採，有如前述，
    其此部分上訴雖無理由，然其上訴主張其就犯罪事實一、㈠
    至㈣、㈥、㈦部分無犯罪所得，僅就犯罪事實一、㈤有犯罪所得
    等語（見本院卷第21、102頁），則有理由（詳後述），且
    原判決復有上開可議之處，自屬無可維持，應由本院將原判
    決撤銷改判。
二、爰審酌被告不顧國家禁絕毒品之禁令，竟與「小洪」、「金
    藍」分工販賣前揭毒品，戕害購毒者之身心健康，助長毒品
    流通，危害社會治安，惡性非輕；並考量被告犯罪之動機、
    目的、手段，各次販賣毒品之種類、數量，於犯後坦承犯行
    之態度，並無其他與毒品相關之前科紀錄（見卷附有臺灣高
    等法院被告前案紀錄表）；兼衡被告自陳國中畢業之智識程
    度，從事水電工、要扶養父母之家庭生活狀況等一切情狀，
    分別量處如附表一所示之刑，並斟酌被告各次犯罪情節、行
    為次數，及其所犯均為販賣毒品之罪，對於危害法益之加重
    效應為整體評價等情狀，定其應執行之刑如主文第2項所示
    。
柒、沒收：
一、按犯毒品危害防制條例第4條至第9條、第12條、第13條或第
    14條第1項、第2項之罪者，其供犯罪所用之物，不問屬於犯
    罪行為人與否，均沒收之，同條例第19條第1項定有明文。
    查扣案如附表二編號1所示之手機，為被告用以連繫本案各
    次販賣毒品犯行所用之物，爰依上揭規定，不問屬於犯罪行
    為人與否，宣告沒收之。
二、次按違禁物，不問屬於犯罪行為人與否，沒收之，刑法第38
    條第1項定有明文；查獲之第一級、第二級毒品及專供製造
    或施用第一級、第二級毒品之器具，不問屬於犯罪行為人與
    否，均沒收銷燬之，毒品危害防制條例第18條第1項前段亦
    有明文。又按以營利為目的販入毒品，經多次販賣後，持有
    剩餘毒品被查獲，其各次販賣毒品行為，固應併合處罰。惟
    該持有剩餘 毒品之低度行為，應僅為最後一次販賣毒品之
    高度行為所吸 收，不另論罪，故就該查獲之剩餘毒品，祇
    能於最後一次之 販賣毒品罪宣告沒收銷燬，不得於各次販
    賣毒品罪均宣告沒 收銷燬（最高法院98年度台上字第3823
    號及第3337號刑事判決意旨參照）。查：
　㈠扣案如附表二編號2所示之咖啡包，經鑑驗含有第三級毒品4-
    甲基甲基卡西酮、硝甲西泮成分；扣案如附表二編號3所示
    之咖啡包，經鑑驗含有第三級毒品氯乙基卡西酮、甲苯基乙
    基胺戊酮等情，有衛生福利部草屯療養院108年6月18日草療
    鑑字第1080600075號鑑驗書（見偵卷第135至137頁）在卷可
    憑，堪認均為違禁物，且均係被告販賣含第三級毒品成分之
    咖啡包所剩餘，應依刑法第38條第1項規定，在被告所犯最
    後一次販賣含第三級毒品成分之咖啡包（即犯罪事實一、㈧ 
    ）之罪刑項下宣告沒收。
　㈡扣案如附表二編號5所示之梅錠，經鑑驗含第二級毒品甲基安
    非他命、第三級毒品3,4-亞甲基雙氧苯基二甲胺丁酮、甲苯
    基乙基胺戊酮、3,4-亞甲基雙氧苯基乙基胺戊酮及第四級毒
    品硝西泮成分，應認係查獲之第二級毒品，且均係被告販賣
    含第二級毒品成分之梅錠所剩餘，應依毒品危害防制條例第
    18條第1項前段規定，在被告所犯最後一次販賣含第二級毒
    品成分之梅錠（即犯罪事實一、㈧ ）之罪刑項下宣告沒收銷
    燬。而該梅錠內含之第三級、第四級毒品成分及其他成分，
    均與第二級毒品難以析離且無析離之必要，自應併予沒收銷
    燬，附此敘明。
　㈢至於上開鑑驗所耗損之部分既已滅失，自無庸再予宣告沒收
    或沒收銷燬，併此敘明。
三、按刑法上之責任共同原則僅在處理共同犯罪參與關係中責任
    之認定，與犯罪所得之沒收旨在澈底剝奪犯罪利得以根絕犯
    罪誘因，係屬兩事。又沒收固為刑罰與保安處分以外之獨立
    法律效果，但沒收人民財產使之歸屬國庫，係對憲法所保障
    人民財產基本權之限制，性質上為國家對人民之刑事處分，
    對人民基本權之干預程度，並不亞於刑罰，原則上仍應恪遵
    罪責原則，並應權衡審酌比例原則，尤以沒收之結果，與有
    關共同正犯所應受之非難相較，自不能過當。從而，共同正
    犯間關於犯罪所得應如何沒收，仍須本於罪責原則，並非一
    律須負連帶責任，最高法院往昔採連帶沒收共同正犯犯罪所
    得之相關見解，已不再援用，改為共同正犯間之犯罪所得應
    就各人實際分受所得部分而為沒收及追徵。查：
　㈠被告就本案各次販賣毒品犯行，主要負責交付毒品給購毒者
    ，其僅有收取犯罪事實一、㈤所示價金3000元，其他各次販
    賣毒品之價金均非被告收取，且被告就其收取之上開3000元
    ，已花用100元，其餘2900元已為警查扣（即如附表二編號4
    所示之現金）等情，業據被告於本院供述明確（見本院卷第
    21、81、111頁），並有如附表二編號4所示之物扣案可憑，
    堪信屬實，是被告所收取之上開3000元【扣案2900元（即如
    附表二編號4所示之現金）；未扣案100元】，堪認係被告犯
    罪事實一、㈤所示犯行之犯罪所得，應依第38條之1第1項前
    段、第3項規定宣告沒收，其中未扣案之犯罪所得100元，於
    全部或一部不能沒收或不宜執行沒收時，追徵其價額。
　㈡至於：①犯罪事實一、㈠至㈣、㈥、㈦所示價金，被告前曾於偵查
    或原審供稱其有收取此部分價金云云，然被告僅有收取犯罪
    事實一、㈤所示價金3000元，其他各次販賣毒品之價金均非
    被告收取等情，業據被告於本院供陳明確，且與其為警查獲
    時扣案現金僅2900元乙節相符，此外復無證據可證被告有何
    收取犯罪事實一、㈠至㈣、㈥、㈦所示價金或分潤此部分犯罪所
    得之情，尚難認被告就犯罪事實一、㈠至㈣、㈥、㈦部分獲有犯
    罪所得，自無犯罪所得應予沒收或追徵之問題；②犯罪事實
    一、㈧部分，被告尚未抵達交易地點，就被警方查獲，亦無
    犯罪所得應予沒收或追徵之問題，均附此敘明。
據上論結，應依刑事訴訟法第369條第1項前段、第364條、第299
 條第1項前段，修正前毒品危害防制條例第4條第2項（修正前）
、第3項（修正前）、第4項（修正前）、第6項、第17條第2項（
修正前）、第18條第1項前段、第19條第1項，刑法第2條第1項前
段、第11條前段、第28條、第25條第2項、第55條前段、第51條
第5款、第38條第1項、第38條之1第1項前段、第3項，判決如主
文。
本案經檢察官黃嘉生提起公訴，檢察官李月治、乙○○到庭執行職
務。
中　　華　　民　　國　　110 　年　　10 　　月　　14　 日
                    刑事第四庭    審判長法　官  蔡名曜
                                        法　官  邱鼎文
                                        法　官  黃玉琪
以上正本證明與原本無異。
如不服本判決應於收受送達後20日內向本院提出上訴書狀，其未
贃述上訴理由者，並得於提起上訴後20日內向本院補提理由書(
均須按他造當事人之人數附繕本)「切勿逕送上級法院」。因疫
情而遲誤不變期間，得向法院聲請回復原狀。
 
                                       書記官  林姿妤
 
中　　華　　民　　國　　110 　年　　10　　月　　14　　日
附錄論罪科刑法條全文：
（修正前）毒品危害防制條例第4 條
製造、運輸、販賣第一級毒品者，處死刑或無期徒刑；處無期徒
刑者，得併科新臺幣二千萬元以下罰金。
製造、運輸、販賣第二級毒品者，處無期徒刑或七年以上有期徒
刑，得併科新臺幣一千萬元以下罰金。
製造、運輸、販賣第三級毒品者，處七年以上有期徒刑，得併科
新臺幣七百萬元以下罰金。
製造、運輸、販賣第四級毒品者，處五年以上十二年以下有期徒
刑，得併科新臺幣三百萬元以下罰金。
製造、運輸、販賣專供製造或施用毒品之器具者，處一年以上七
年以下有期徒刑，得併科新臺幣一百萬元以下罰金。
前五項之未遂犯罰之。

附表一：甲○○各次犯行及宣告刑
編號 犯罪事實 所犯之罪、諭知之刑及沒收 1 事實欄一㈠ 甲○○共同販賣第三級毒品，處有期徒刑參年柒月。扣案如附表二編號1所示之物沒收。 2 事實欄一㈡ 甲○○共同販賣第三級毒品，處有期徒刑參年拾月。扣案如附表二編號1所示之物沒收。 3 事實欄一㈢ 甲○○共同販賣第三級毒品，處有期徒刑參年拾壹月。扣案如附表二編號1所示之物沒收。 4 事實欄一㈣ 甲○○共同販賣第三級毒品，處有期徒刑參年玖月。扣案如附表二編號1所示之物沒收。 5 事實欄一㈤ 甲○○共同販賣第三級毒品，處有期徒刑參年拾月。扣案如附表二編號1、4所示之物均沒收。未扣案犯罪所得新臺幣壹佰元沒收，於全部或一部不能沒收或不宜執行沒收時，追徵其價額。 6 事實欄一㈥ 甲○○共同販賣第二級毒品，處有期徒刑參年玖月。扣案如附表二編號1所示之物沒收。 7 事實欄一㈦ 甲○○共同販賣第三級毒品，處有期徒刑參年玖月。扣案如附表二編號1所示之物沒收。 8 事實欄一㈧ 【最後一次販賣第二、三、四級毒品】 甲○○共同販賣第二級毒品，未遂，處有期徒刑壹年拾壹月。扣案如附表二編號1、2、3所示之物均沒收。扣案如附表編號5所示之物沒收銷燬。 
附表二：應沒收之扣案物
編號 物品名稱 1 iPhone手機1支（IMEI：000000000000000）。 2 白色包裝咖啡包（含有第三級毒品4-甲基甲基卡西酮、硝甲西泮成分）7包。 3 黑色包裝咖啡包（含有第三級毒品氯乙基卡西酮、甲苯基乙基胺戊酮成分）2包。 4 現金2900元（已入庫，見偵卷第147至148頁）。 5 梅錠（含第二級毒品甲基安非他命、第三級毒品3,4-亞甲基雙氧苯基二甲胺丁酮、甲苯基乙基胺戊酮、3,4-亞甲基雙氧苯基乙基胺戊酮及第四級毒品硝西泮成分）5顆。